臺灣新竹地方法院民事裁定
111年度消債抗字第2號
抗  告  人  蘇淯賢  




相  對  人  兆豐國際商業銀行股份有限公司

法定代理人  張兆順  


相  對  人  臺灣銀行股份有限公司


法定代理人  呂桔誠  


相  對  人  台新國際商業銀行股份有限公司


法定代理人  吳東亮  


相  對  人  中國信託商業銀行股份有限公司


法定代理人  利明献  


相  對  人  翊豐資產管理股份有限公司


法定代理人  王勞倫斯


相  對  人  萬榮行銷股份有限公司

法定代理人  呂豫文  


相  對  人  滙誠第一資產管理股份有限公司

法定代理人  莊仲沼  


相  對  人  滙誠第二資產管理股份有限公司

法定代理人  莊仲沼  


相  對  人  合作金庫資產管理股份有限公司

法定代理人  蔡見興  
上列抗告人因消費者債務清理免責事件，對於中華民國110年12
月10日本院110年度消債職聲免字第11號裁定提起抗告，本院裁
定如下：
    主  文
抗告駁回。
抗告費用由抗告人負擔。
    理  由
一、按「法院為終止或終結清算程序之裁定確定後，除別有規定
    外，應以裁定免除債務人之債務」；「法院裁定開始清算程
    序後，債務人有薪資、執行業務所得或其他固定收入，扣除
    自己及依法應受其扶養者所必要生活費用之數額後仍有餘額
    ，而普通債權人之分配總額低於債務人聲請清算前二年間，
    可處分所得扣除自己及依法應受其扶養者所必要生活費用之
    數額者，法院應為不免責之裁定。但債務人證明經普通債權
    人全體同意者，不在此限」，消費者債務清理條例（下稱消
    債條例）第132條及第133條分別定有明文。準此，法院為終
    止或終結清算程序之裁定確定後，如查明債務人有消債條例
    第133條之情形者，除債務人能證明經普通債權人全體同意
    免責外，應為不免責之裁定。而消債條例第133條之立法理
    由係為避免債務人濫用清算程序以獲免責，並敦促有清償能
    力者，利用薪資、執行業務所得或其他固定收入清償債務而
    受免責，爰以債務人聲請前2年間，可處分所得扣除自己及
    依法應受其扶養者所必要生活費用之數額為計算基礎，以為
    裁定免責之依據，進而保障債權人可受最低清償。
二、抗告意旨略以：對於各債權人於原審表示不同意抗告人免責
    之理由均非事實，且可處分所得扣除必要生活費用之餘額，
    無完整的明細提供予抗告人，抗告人完全不認同各債權人之
    意見。另抗告人於兩年內確實發生太多事情，如車禍、抗告
    人母親過世等，都要抗告人處理，原審裁定抗告人不予免責
    是司法不公，為此，爰依法提起抗告，請求廢棄原裁定，准
    抗告人免責等語。
三、經查：　　
㈠、本件抗告人前依消債條例向本院聲請更生，經本院以108年度
    消債更字第87號裁定抗告人自109年2月27日17時起開始更生
    程序，因抗告人未提出更生方案，經本院以109年度消債清
    字第32號裁定抗告人自109年12月11日11時起開始清算程序
    ，嗣因抗告人之財產不敷清償清算程序所需之財團費用及債
    務，經本院司法事務官裁定終止清算程序確定在案，本件普
    通債權人因終止清算而未受任何分配，此觀本院109年度司
    執消債清字第41號裁定即知。復原審就抗告人是否應予免責
    加以審理，經原審以抗告人有消債條例第133條不免責之事
    由，於110年12月10日以110年度消債職聲免字第11號裁定不
    予免責等情，業經本院核閱前開案卷無訛。
㈡、按法院裁定開始更生程序後，債務人免責前，法院裁定開始
    清算程序，其已進行之更生程序，適於清算程序者，作為清
    算程序之一部；其更生聲請視為清算聲請，消債條例第78條
    第1項定有明文。參酌上開規定，自應以抗告人向法院聲請
    更生視為聲請清算，並以法院裁定開始更生時起，作為認定
    債務人有無薪資等固定收入之時點；且就消債條例第133條
    所稱「聲請清算前2年間」之部分，時間點亦應提前至「聲
    請更生前2年間」為當，合先敘明。
㈢、原審徵詢各債權人是否同意抗告人免責，除債權人翊豐資產
    管理股份有限公司、萬榮行銷股份有限公司未表示意見外，
    其餘債權人皆具狀表示不同意債務人免責，有上開債權人之
    民事陳報狀附於原審卷內可參，足徵抗告人免責之聲請，未
    能經全體普通債權人之同意，甚為明確。
㈣、法院裁定開始更生程序後，抗告人有薪資及固定收入，扣除
    自己之必要生活費用仍有餘額。經查：抗告人固於原審訊問
    程序陳稱其因無緣無故被公司開除，目前待業中云云（見原
    審卷第65-66頁），然本院審酌抗告人為67年出生、現年43
    歲、學歷為大學肄業（見調解卷第21頁、更生卷第182頁）
    ，且於本院准予其開始更生後，曾先後任職於欣中環保企業
    股份有限公司、新竹市政府（部分工時）、元培醫事科技大
    學、新高國際設施服務股份有限公司、良福保全股份有限公
    司、東森警備保全股份有限公司，此有原審依職權調閱抗告
    人之勞保局Web IR查詢系統資料在卷為證（見原審卷第83-8
    4頁），自不宜以抗告人目前無業之短暫狀態，即遽認其現
    有之勞力技術、工作能力及財產信用等總體經濟能力已無法
    工作獲取固定收入，俾免道德危險情事之發生，有違消債條
    例之立法意旨，原審以抗告人仍有工作能力，其每月收入應
    以每月基本工資24,000元，作為抗告人裁定更生後及目前可
    處分所得之依據，核屬適當。又抗告人於原審訊問程序中表
    示：法院裁定開始更生程序後，每月必要支出費用約15,000
    元，此有原審訊問筆錄在卷可稽（見原審卷第66頁），是以
    抗告人每月收入24,000元，扣除每月支出約15,000元觀之，
    足認抗告人於裁定開始更生後，其每月固定收入扣除必要支
    出後仍有餘額。
㈤、普通債權人之分配總額低於抗告人聲請更生前2年間，可處分
    所得扣除必要生活費用之數額。經查：抗告人於原審訊問程
    序自陳：聲請更生前2年總收入為668,400元等語，此有原審
    訊問筆錄、抗告人提出之財產及收入狀況說明書附於原審卷
    及本院108年度司消債調字第130號卷內可參（見原審卷第66
    頁、調解卷第15頁）；抗告人復於原審訊問程序中自陳其聲
    請更生前2年內，每月必要支出為15,000元（見原審卷第66
    頁），亦同本院108年度消債更字第87號裁定認定之數額，
    則抗告人於聲請更生前2年之可處分所得扣除上開必要生活
    費用尚有餘額308,400元【計算式：668,400元－(15,000元×2
    4）＝308,400元】，然本件全體債權人之受償分配額為0元，
    業如前述，顯然低於抗告人於聲請更生前2年期間，可處分
    所得扣除必要支出費用之餘額308,400元。且查抗告人免責
    之聲請，亦未能經全體普通債權人之同意，業如上述，抗告
    人亦無法提出業經普通債權人全體同意之證明，而確有消債
    條例第133條所定不予免責之事由，依據上開說明，抗告人
    自應不予免責。至抗告人稱其兩年內需處理車禍、母親過世
    等情云云，均非屬消債條例所定之應免責事由，自不能以此
    為由而受債務免責裁定。 
四、綜上所述，抗告人確有消債條例第133條所定之情形，且未
    經普通債權人全體同意其免責。從而，原裁定認抗告人應不
    予免責，經核認事用法均無違誤，抗告意旨猶執前詞指摘原
    裁定不當，求予廢棄，為無理由，應予駁回。
五、又按債務人因消債條例第133條之情形，受不免責之裁定確
    定後，繼續清償達該條規定之數額，且各普通債權人受償額
    均達其應受分配額時，即前述之308,400元，得聲請法院裁
    定免責。法院為不免責或撤銷免責之裁定確定後，債務人繼
    續清償債務，而各普通債權人受償額均達其債權額之20%以
    上者，法院得依債務人之聲請裁定免責，消債條例第141條
    、第142條分別定有明文，附此敘明。
六、據上論結，本件抗告為無理由，爰依消債條例第11條第2項
    、第15條，民事訴訟法第495條之1第1項、第449條第1項、
    第95條、第78條，裁定如主文。
中　　華　　民　　國　　111 　年　　2 　　月　　22  　日
　　　　　　　民事第二庭  審判長法  官  李佩瑜
　　　　　　　　　　　　　　　　法  官  林麗玉  
　　　　　　　　　　　　　　　　法  官  陳麗芬
以上正本係照原本作成。
本裁定除以適用法規顯有錯誤為理由，不得再抗告。如提起再抗
告，應於裁定送達後10日內委任律師為訴訟代理人向本院提出再
抗告狀，並繳納再抗告費新臺幣1,000元。
中　　華　　民　　國　　111 　年　　2 　　月　　22  　日
                                書記官　曾煜智